臺灣士林地方法院刑事判決　　　　　　 99年度簡上字第116號
上　訴　人　臺灣士林地方法院檢察署檢察官
被　　　告　郭翊祺即郭志民
上列上訴人因被告詐欺案件，不服本院民國99年5 月27日99年度
審簡字第657 號第一審刑事簡易判決（起訴案號：99年度偵緝字
第370 號、第371 號），提起上訴，本院管轄之第二審合議庭判
決如下：
    主  文
原判決撤銷。
郭翊祺幫助犯詐欺取財罪，累犯，處有期徒刑肆月，如易科罰金
，以新臺幣壹仟元折算壹日。
    事  實
一、郭翊祺（原名郭志民）於民國95年間，曾因販賣其個人郵局
    金融帳戶予詐騙集團成員，而觸犯幫助詐欺罪，經臺灣臺南
    地方法院以95年度簡字第3313號刑事判決處有期徒刑5 月確
    定，於96年1 月11日易科罰金執行完畢。其猶不知悛悔，仍
    基於幫助詐欺取財之犯意，於97年7 月間，在臺北縣板橋市
    （現已改制為新北市板橋區○○○街25號居處，以需要金融
    帳戶作薪資轉帳為由，要求其不知情之同居女友鄭淑伶（另
    經檢察官為不起訴處分確定）向不知情之陳昭安（業經檢察
    官為不起訴處分確定）取得陳昭安所有之合作金庫商業銀行
    民族分行（設於臺北市○○區○○路3 段277 號）帳號000-
    0000000000000 號（下稱合作金庫帳戶）存摺、提款卡及密
    碼交付郭翊祺。郭翊祺復於97年9 月7 日前之9 月上旬某日
    ，在上址新北市○○區○○街居處樓下，以新臺幣（下同）
    7,000 元之代價，將前揭合作金庫帳戶資料出售予真實姓名
    、年籍均不詳、綽號「阿賢」之不法犯罪集團成年男子（下
    稱「阿賢」），供該不法犯罪集團使用，而以此方式幫助該
    不法集團成員向他人詐欺取財。俟「阿賢」取得上開合作金
    庫帳戶提款卡及密碼後，即與所屬不法犯罪集團成員共同基
    於意圖為自己不法所有之詐欺取財之犯意聯絡，隨即為下列
    犯行：(一)於97年9 月7 日某時，詐騙集團成員撥打電話予紀
    桶本，向其佯稱在東森購物帳單有誤，要求紀桶本至自動櫃
    員機變更設定，致紀桶本陷於錯誤，依指示於同日15時36分
    及15時43分許，在臺中縣神岡鄉（現改制為臺中市神岡區○
    ○○路611 號社口郵局，操作自動櫃員機，而先後匯款6,
    621 元及29,989元至陳昭安上揭合作金庫帳戶內，並旋遭提
    領殆盡。(二)於97年9 月7 日15時許，詐騙集團成員撥打電話
    予張佩華，向其佯稱在東森購物帳單有誤，要求張佩華至自
    動櫃員機變更設定，致張佩華陷於錯誤，依指示於同日16時
    11分許，在臺北縣三重市（現改制為新北市三重區○○○路
    郵局，操作自動櫃員機，而匯款29,989元至陳昭安上揭合作
    金庫帳戶內。嗣紀桶本、張佩華於匯款後發覺受騙，報警循
    線查獲上情。
二、案經臺北市政府警察局大同分局及新北市（原臺北縣）政府
    警察局三重分局報告臺灣士林地方法院檢察署檢察官偵查起
    訴。
    理  由
壹、證據能力：
    被告郭翊祺及檢察官對於以下本院作為得心證依據之各項證
    據資料經本院審理時逐項提示，均不爭執證據能力，且未於
    言詞辯論終結前聲明異議，視為同意作為證據，本院審酌各
    項證據作成時之狀況，認為並無不可信或不適當之情事，依
    刑事訴訟法第159 條之5 第2 項及第159 條之4 之規定，均
    認有證據能力，合先敘明。
貳、實體部分：
一、上開犯罪事實，業據被告郭翊祺於本院前審準備程序、本院
    準備程序及審理時均坦承不諱，核與證人即另案被告陳昭安
    、鄭淑伶於警詢、偵訊之供述相符（見97年度偵字第14977
    號卷第3 頁至第8 頁、第65頁至第67頁、98年度偵字第456
    號卷第5 頁至第12頁、第36頁至第38頁），並經證人即被害
    人紀桶本、張佩華分別於警詢中指證明確（見97年度偵字第
    14977 號卷第9 頁至第12頁），復有被害人張佩華提出之中
    華郵政公司自動櫃員機儲戶交易明細表、被害人紀桶本提出
    之中華郵政公司自動櫃員機收據、合作金庫商業銀行民族分
    行98年2 月3 日合金民族字第0970004665號函暨檢附之陳昭
    安所設上揭合作金庫帳戶之開戶基本資料及交易明細表各1
    份等附卷可稽（見97年度偵字第14977 號卷第24頁、第32頁
    、第60頁至第62頁），足認被告之自白與事實相符，應堪認
    定屬實。
二、按刑法上之幫助犯，係對於犯罪與正犯有共同之認識，而以
    幫助之意思，對於正犯資以助力，而未參與實施犯罪之行為
    者而言（最高法院75年度臺上字第1509號、88年度臺上字第
    1270號判決亦同此意旨）。是以，如未參與實施犯罪構成要
    件之行為，而係出於幫助之意思提供助力，即屬幫助犯，而
    非共同正犯。是核被告郭翊祺所為，係犯刑法第30條第1 項
    、第339 條第1 項之幫助詐欺取財罪。又被告係對正犯資以
    助力而未參與犯罪行為之實施，應依刑法第30條第2 項減輕
    其刑。被告係以1 次提供1 個銀行帳戶之幫助行為，同時幫
    助詐欺集團詐得被害人紀桶本、張佩華之財物，係一行為而
    觸犯2 個幫助詐欺取財既遂罪，為想像競合犯，應依刑法第
    55條前段規定論以一幫助詐欺取財罪。被告前有事實欄所載
    之科刑及執行之情形，有臺灣高等法院被告前案紀錄表附卷
    可參，其於有期徒刑執行完畢後5 年內，故意再犯本案有期
    徒刑以上之罪，為累犯，應依刑法第47條第1 項之規定加重
    其刑，並依法先加後減之。原審以被告罪證明確，量處被告
    有期徒刑5 月，並諭知易科罰金之標準，固非無見。惟查：
    (一)按刑事審判之量刑，在於實現刑罰權之分配的正義，故法
    院對有罪之被告科刑，應符合罪刑相當之原則，使罰當其罪
    ，以契合人民之法律感情，此所以刑法第57條明定科刑時應
    審酌一切情狀，尤應注意該條所列各款事項，以為科刑輕重
    之標準。檢察官上訴意旨固認被告未與被害人和解或賠償被
    害人，犯後態度不佳，原審量刑過輕等語，然本件審理中，
    被告已與被害人紀桶本、張佩華達成和解，且對前開被害人
    為民事賠償，有本院公務電話紀錄及玉山銀行匯款回條等件
    在卷可憑。原審未及審酌上情，遽以判處有期徒刑5 月，量
    刑稍嫌過重，尚難認符合罪刑相當之原則。(二)次按幫助係從
    犯，係從屬於正犯而成立。刑法第28條之共同正犯，係指2
    人以上共同實施犯罪之行為者而言，幫助他人犯罪，並非實
    施正犯，在事實上雖有2 人以上共同幫助犯罪，要亦各負幫
    助罪責，而無適用該條之餘地。刑法上既無「共同幫助」之
    情，當亦無「幫助共同」之可言。幫助1 人為幫助，幫助2
    人、3 人仍為幫助，其主文欄不應論以幫助共同（最高法院
    95年度台上字第6767號判決意旨參照），是本件原審於判決
    主文欄論被告係犯幫助共同詐欺取財罪，容有未洽。檢察官
    上訴意旨，雖無理由，然原判決既有上開可議之處，即屬無
    可維持，應由本院予以撤銷改判。爰審酌被告素行非佳，提
    供金融帳戶予詐騙集團，使被害人等受騙損失，並影響社會
    正常交易安全，增加被害人等尋求救濟之困難，造成社會人
    心不安，亦助長詐騙犯罪者之氣焰，使詐欺犯罪者得以順利
    取得詐欺所得之財物，危害財產交易安全擾亂金融秩序甚鉅
    ，惟被告已賠償被害人等所受損失，被害人等願意原諒被告
    ，被告犯後坦承犯行，態度尚稱良好，兼衡其犯罪之動機、
    目的、手段、智識程度、家庭經濟狀況等一切情狀，量處如
    主文第2 項所示之刑，並諭知易科罰金之折算標準，以示懲
    儆。
據上論斷，應依刑事訴訟法第455 條之1 第1 項、第3 項、第36
9 條第1 項前段、第364 條、第299 條第1 項前段，刑法第30條
第1 項、第2 項、第339 條第1 項、第47條第1 項、第55條、第
41條第1 項前段，刑法施行法第1 條之1 ，判決如主文。
本案經檢察官顏珮珊到庭執行職務。
中    華    民    國   100    年    1     月    25    日
                  刑事第八庭審判長法  官  楊浩清
                                  法  官  黎惠萍
                                  法  官  高雅敏
以上正本證明與原本無異。
本件不得上訴。
                                  書記官  陳映羽
中    華    民    國   100    年    1     月    25    日
附錄本案論罪法條：
刑法第339 條第1 項
意圖為自己或第三人不法之所有，以詐術使人將本人或第三人之
物交付者，處 5 年以下有期徒刑、拘役或科或併科 1 千元以下
罰金。